臺灣臺南地方法院柳營簡易庭民事判決
111年度營小字第297號
原      告  張連峯  
被      告  陳文富  

上列當事人間請求履行契約事件，經本院柳營簡易庭於民國111
年8月9日言詞辯論終結，判決如下：
    主      文
一、被告應給付原告新臺幣10,050元，及自民國110年9月10日起
    至清償日止，按週年利率百分之5計算之利息。
二、原告其餘之訴駁回。
三、訴訟費用新臺幣1,000元，由被告負擔新臺幣610元，其餘由
    原告負擔。
四、本判決原告勝訴部分得假執行。
    事實及理由
一、原告起訴主張：被告前與訴外人陳柯淑卿簽訂不動產買賣契
    約書(下稱系爭契約)，由被告向陳柯淑卿買受坐落臺南市○○
    區○○段0○○○段0000○000地號土地、同段131建號建物(下稱系
    爭不動產)，而原告為承辦系爭不動產買賣之地政士，原告
    並已於民國108年9月12日辦竣系爭不動產之所有權移轉登記
    ，因被告未履行系爭契約第8條所定給付代書費及償還代墊
    款之義務，原告遂於110年9月3日寄發存證信函催告被告應
    於到文後3日內清償，經被告於110年9月6日收受，惟被告至
    今仍置之不理，尚積欠原告新臺幣(下同)16,550元【代書費
    13,000元(土地、房屋以1筆為1件，1件為6,000元，土地及
    建物各1筆為2件，每增加1張權狀或人數另加收1,000元，計
    算式：每件6,000元×2件＋權狀增加1張1,000元)、簽約費1,0
    00元、實價登錄費1,000元、地政登記規費729元、印花稅70
    1元、謄本費120元】未為清償，爰依系爭契約請求被告給付
    上開款項等語。並聲明：被告應給付原告16,550元，及自11
    0年9月10日起至清償日止，按週年利率百分之5計算之利息
    。
二、被告則以：
　㈠本件迄今未完成交屋及給付代書費，實因原告於辦理本件代
    書業務過程中向被告不實謊稱代墊金額，又謊稱代書費13,0
    00元依約係由買方即被告全額負擔所致。然本件為一般房屋
    買賣，且綜觀系爭契約書並未提及代書費應由買賣何方負擔
    ，系爭契約既未特別約定，依交易習慣，代書費應由買賣雙
    方各負擔2分之1，被告僅需負擔6,500元(計算式：13,000元
    ÷2＝6,500元)。依此計算，原告僅得請求10,050元(代書費6,
    500元、簽約費1,000元、實價登錄費1,000元、地政登記規
    費729元、印花稅701元、謄本費120元)。
　㈡並聲明：原告之訴駁回。
三、得心證之理由：
  ㈠對於被告向陳柯淑卿買受系爭不動產，渠等成立系爭契約，
    而原告為承辦系爭不動產買賣之地政士，並已於108年9月12
    日辦竣系爭不動產之所有權移轉登記，因此所生13,000元代
    書費、1,000元簽約費、1,000元實價登錄費、729元地政登
    記規費、701元印花稅、120元謄本費等相關費用，原告於11
    0年9月3日寄發存證信函催告被告到文後3日內清償上開款項
    16,550元，該存證信函經被告於110年9月6日收受等情，為
    兩造所不爭執，堪信為真實。是原告依系爭契約請求被告給
    付其代辦系爭不動產所有權移轉登記所生相關費用，要屬有
    據。
  ㈡茲就原告請求之費用及金額審酌如下：
　⒈代書費部分：
　①原告主張被告同意由其負擔代書費等語。經查，證人張芸家
    於本院審理中證稱：我介紹原告來處理系爭不動產買賣及登
    記事項，當時在我家要簽約，屋主不在我家，後來在別的地
    方簽約，在我家應該是簽代書契約云云，惟原告經本院訊問
    時稱：原告在證人張芸家簽約非代書契約而是買賣契約等語
    ，嗣後證人張芸家復改稱為買賣契約，顯見證人張芸家對於
    系爭契約之訂約過程業已記憶模糊，其所為之證述，均難以
    採信。
  ②承上，原告無法證明被告有負擔代書費之承諾，且綜觀系爭
    契約之內容，系爭契約亦未約定代書費應由買賣何方負擔，
    本院乃審酌陳柯淑卿與被告既同意共同委由原告辦理系爭不
    動產所有權移轉登記事宜，則代書費在買賣雙方未約定之情
    況下由買賣雙方平均分擔，應較為合理。是原告得請求被告
    給付代書費6,500元(計算式：13,000元÷2＝6,500元)。
　⒉簽約費、實價登錄費、地政登記規費、印花稅、謄本費等其
    餘費用部分：
　　依系爭契約第7條第2項第1款第1目、同條第3項第1款之約定
    ，辦理所有權移轉登記時之印花稅、登記規費由買受人負擔
    ，買賣雙方並應按人數各負擔1,000元之簽約費。又原告於
    承辦不動產買賣案件時，將收取1,000元之實價登錄費，系
    爭契約亦有明定，而被告亦同意給付該等費用。是原告請求
    被告給付上開費用共計3,550元(簽約費1,000元＋實價登錄費
    1,000元＋地政登記規費729元＋印花稅701元＋謄本費120元＝3,
    550元)，為有理由，應予准許。
　⒊綜上，原告得請求被告給付之金額為10,050元(計算式：6,50
    0元＋3,550元＝10,050元)。
四、給付有確定期限者，債務人自期限屆滿時起，負遲延責任；
    遲延之債務，以支付金錢為標的者，債權人得請求依法定利
    率計算之遲延利息；應付利息之債務，其利率未經約定，亦
    無法律可據者，週年利率為百分之5，民法第229條第1項、
    第233條第1項前段、第203條分別定有明文。查原告於110年
    9月3日寄發存證信函催告被告於到文後3日內清償代墊款及
    代辦費，該存證信函並經被告於110年9月6日收受，有原告
    提出之台中北屯郵局存證號碼000672郵局存證信函、中華郵
    政掛號郵件收件回執上之投遞後郵戳可證，被告應於收受上
    開存證信函後之3日內即110年9月9日清償代墊款及代辦費，
    係屬定有確定期限之給付，被告於110年9月10日時業已陷於
    給付遲延。是原告請求被告給付自110年9月10日起至清償日
    止，按週年利率百分之5計算之利息，為有理由，應予准許
    。
五、綜上所述，原告依系爭契約請求被告給付如主文第1項所示
    之金額、利息，為有理由，應予准許；逾此範圍之請求，即
    無理由，應予駁回。又本件乃因小額事件涉訟所為被告部分
    敗訴之判決，依民事訴訟法第436條之20之規定，就原告勝
    訴部分，應依職權宣告假執行。
六、按各當事人一部勝訴、一部敗訴者，其訴訟費用，由法院酌
    量情形，命兩造以比例分擔或命一造負擔，或命兩造各自負
    擔其支出之訴訟費用；法院為訴訟費用之裁判時，應確定其
    費用額，民事訴訟法第79條、第436條之19第1項分別定有明
    文。本件訴訟費用額確定為1,000元(即第一審訴訟費用)，
    且原告為一部勝訴、一部敗訴。本院審酌原告勝訴部分之金
    額與原告全部請求金額之比例，認應由被告負擔610元，其
    餘由原告負擔，爰判決如主文第3項所示。
七、本件事證已臻明確，兩造其餘之攻擊或防禦方法及所提出之
    證據，經本院斟酌後，認為均不足以影響本判決之結果，爰
    不逐一論列，附此敘明。
八、據上論結，本件原告之訴為一部有理由，一部無理由，依民
    事訴訟法第436條之23、第436條第2項、第79條、第436條之
    19第1項、第436條之20，判決如主文。
中　　華　　民　　國　　111 　年　　8 　　月　　30　　日
                  臺灣臺南地方法院柳營簡易庭
                              法  官  陳協奇
以上正本係照原本作成。
如不服本判決，應於送達後20日內，向本院提出上訴狀並表明上
訴理由（依民事訴訟法第436條之24第2項之規定，對於小額程序
之第一審判決提起上訴，非以其違背法令為理由，不得為之），
如於本判決宣示後送達前提起上訴者，應於判決送達後20日內補
提上訴理由書（須附繕本）。且上訴狀內應記載表明（一）原判
決所違背之法令及其具體內容。（二）依訴訟資料可認為原判決
有違背法令之具體事實。　　　　　　　　　　　　　　　
中　　華　　民　　國　　111 　年　　8 　　月　　31　　日
　　　　　　　　　　　　　　　書記官  洪季杏